臺灣板橋地方法院刑事判決　　　　　　　96年度簡上字第77號
上　訴　人
即　被　告　戊○○
　　　　　　己○○
上列上訴人因傷害等案件，不服本院95年度簡字第5955號中華民
國95年11月30日第一審判決（聲請案號：95年度偵字第16222 號
），提起上訴，本院管轄之第二審合議庭判決如下：
    主  文
原判決撤銷。
戊○○犯傷害罪，處拘役肆拾日，如易科罰金以銀元佰元折算
壹日，減為拘役貳拾日，如易科罰金以銀元佰元折算壹日。
己○○犯恐嚇危害安全罪，處拘役貳拾日，如易科罰金以銀元
佰元折算壹日，減為拘役拾日，如易科罰金以銀元佰元折算壹
日。
    事  實
一、戊○○與丙○○原係同居男女朋友關係，其後二人於民國94
    年9 月間分手；而己○○與丙○○則原為同事關係，戊○○
    因此亦與己○○相識。嗣戊○○與己○○於95年5 月3 日中
    午12時許，在臺北縣板橋市○○路8 號「火車頭火鍋店」一
    起用餐時，適遇丙○○與其友人乙○○○亦同至上址火鍋店
    用餐，丙○○因見其前同居男友戊○○與其前同事己○○二
    人共聚用餐，心生不滿，乃藉故上前向戊○○索討欠款，因
    而與戊○○發生口角，繼而出言辱罵己○○（丙○○此所涉
    妨害名譽犯行部分，經己○○訴由檢察官偵查後聲請簡易判
    決處刑，經本院以95年度簡字第4456號簡易判決判處拘役二
    十日在案），並欲出手揮打己○○，詎戊○○見狀，竟基於
    傷害之犯意，與丙○○互推拉扯，並出手揮打丙○○頭部，
    致丙○○跌倒，頭部撞及上開火鍋店內櫃臺，因而受有頭部
    創傷併腦震盪、頸部扭傷等傷害。之後乙○○○即上前勸架
    將二人分開，此時上開火鍋店老闆甲○○、老闆娘丁○○亦
    聞聲出來查看，甲○○乃請其等至店外處理，待其等至店外
    騎樓後，不久警方據報到場，請其等至警局處理，途中丙○○復向己○○挑釁稱要己○○打電話叫其先生前來，詎己○○聞言後，即基於恐嚇之犯意，憤而向丙○○恐嚇稱「如果
    你敢叫我老公來，妳女兒就有事」等語，致丙○○因而心生
    畏懼。
二、案經丙○○訴由臺北縣政府警察局板橋分局報請臺灣板橋地
    方法院檢察署檢察官偵查後聲請簡易判決處刑。
    理  由
一、訊據被告戊○○、己○○均矢口否認有上揭傷害、恐嚇等犯
    行，被告戊○○辯稱：當天伊與己○○坐在店內吃火鍋，丙○○來還沒說話，就拉伊頭髮，說伊頭髮留那麼長，並用手
    打伊背，伊不理她，因她當時一直要打伊及己○○，所以伊
    用手把她撥開，店內櫃臺亦沒有倒，伊並沒有出手打她，她
    的傷怎麼來的，伊不曉得云云，被告己○○則辯稱：當天伊
    並無恐嚇丙○○，反而是她當時有向伊潑湯，且伊與戊○○
    兩家往來頻繁，伊先生也曾跟戊○○一起吃過飯，伊與戊○○吃飯是普通朋友的往來，伊並無害怕丙○○叫伊先生來的
    動機，怎麼可能向她恐嚇，且伊當天直到警察到前，均在店
    內，並未與戊○○、丙○○、乙○○○三人站在店外，警察
    到後，伊在前往警局途中，雖有對丙○○說她是有女兒的人
    ，但當時係因丙○○一直恐嚇伊，伊才會這樣說，並無何意
    思云云。惟查：
    (一)被告戊○○、己○○分別於上開時地傷害、恐嚇告訴人丙○○之犯罪事實，業據告訴人丙○○於偵查、本院審理時
      指證：當天伊與乙○○○去上開火鍋店用餐，看到被告二
      人在店內，伊就過去向戊○○打招呼，他們都沒有講話，
      伊就對戊○○說「來這裡也不請人坐一下」「不理人，欠
      錢就不用還啦」，伊還沒有講完，戊○○就跳起來打伊，
      他用拳頭打伊的臉、頭、耳朵，乙○○○就過來把戊○○
      拉開，叫他不要打了，當時伊整個頭都暈暈的，頭部有撞
      到櫃台角落，戊○○推的，伊頭部後腦勺、頭部右後上方
      、頸部都有受傷，之後火鍋店老闆叫我們到外面談，出去
      外面後警察就來了，我們就走路到火鍋店旁邊的警局做筆
      錄，警察走在後面，乙○○○走在伊左邊，戊○○走在伊
      右前方，己○○在戊○○的右邊，那時伊要問戊○○事情
      ，己○○就說「他是聽我的，還是聽你的」，己○○還一
      直叫戊○○要走開，伊就對己○○說「打電話叫你老公來
      ，看是要聽誰的」，然後己○○就咬牙切齒的說「你敢跟
      我老公講，你女兒就有事」，做完筆錄伊就到乙○○○家
      吃飯，吃完飯就回家，當天晚上十點多或十一點多，伊就
      跟伊女兒說伊人不舒服，要去看醫生，接著就走路去土城
      市清水派出所報案，因為伊想吐，警察就用車載伊去亞東
      醫院等語明確（見95年度偵字第16222 號偵查卷30至31頁
      、本院96年7 月3 日審判筆錄4 至8 頁），並經證人乙○○○於偵查、本院審理時結證：案發當天丙○○約伊到上
      開火鍋店吃飯，伊就從三峽過來和丙○○會合，再到上開
      火鍋店，碰巧己○○和戊○○在那火鍋店內，丙○○就上
      前去向戊○○要欠她的錢，丙○○在戊○○旁邊說，去了
      也不叫她坐，後來他們就一言一語的就吵起來了，罵來罵
      去，拉拉扯扯，打來打去，最後戊○○就用手揮打下去，
      戊○○打了丙○○後，打到丙○○的頭部、耳朵，丙○○
      倒下去就把店內的櫃臺撞倒，伊就上前攔住把他們分開，
      後來老闆、老闆娘都出來叫他們有事到外面去講，到外面
      時，丙○○和己○○還是繼續罵來罵去，丙○○就對己○○說「打電話叫你老公來」，己○○就用兩根手指頭指著
      丙○○說「你敢叫我老公來，你女兒就有事」，後來警察
      來了，大家就到派出所去等語屬實（見上開偵查卷30頁、
      72頁、本院上開審判筆錄9 至12頁），並有亞東紀念醫院
      出具診斷證明書、臺北縣政府警察局土城分局清水派出所
      警員吳宗緯96年8 月3 日報告書（此警員報告書，未經被
      告於言詞辯論終結前聲明異議，視為同意作為證據，本院
      審酌該警員報告書作成之情狀，認為適當，爰依刑事訴訟
      法第159 條之5 規定，得為證據）、工作紀錄簿、臺北縣
      政府消防局救護紀錄表等附卷可資佐證。
    (二)被告戊○○上開雖辯稱其並無出手毆打告訴人致傷云云，
      然查被告戊○○於偵查中亦曾供稱案發當時其與告訴人有
      發生拉扯等語（見上開偵查卷31頁），被告戊○○上開所
      辯已非無疑，復據告訴人丙○○及證人乙○○○指證歷歷
      ，核與告訴人提出之上開診斷證明書所載傷害情狀相符，
      被告戊○○上開所辯，應不足採。至被告戊○○雖另指稱
      證人乙○○○與告訴人間友誼至深，有偏頗告訴人之虞云
      云，然依證人乙○○○於警詢所稱其與被告戊○○亦係相
      識十多年之鄰居，其間亦非毫無情誼，且衡諸證人乙○○○於警詢、偵審證述之情節，大致均屬一致，亦無反覆矛
      盾之情，當無甘冒誣告之罪責，故意構陷被告戊○○之理
      。另依亞東紀念醫院96年4 月14日亞歷字第0966410219號
      函及檢附之告訴人病歷資料所示，告訴人於95年5 月4 日
      凌晨0 時22分許由臺北縣政府消防局救護車送至該院急診
      時，告訴人主訴其本件傷害係因其機車車禍跌倒所致云云
      ，核與告訴人上開指訴不符，然查告訴人於上開時間經救
      護車送醫急診，確實係因告訴人於95年5 月3 日晚間11至
      12 時 許，至臺北縣政府警察局土城分局清水派出所報案
      遭人毆打頭部受傷時，身體狀況不佳，意識不清，經警通
      知救護車送醫救治等情無訛，此有上開警局派出所警員吳
      宗緯報告書（但該報告書誤載告訴人報案日為「95年5 月
      4 日23時至24時」，核與上開臺北縣政府消防局救護紀錄
      表、亞東紀念醫院病歷資料所載日期不符，實際日期經核
      應係「95年5 月3 日晚上11至12時」，經救護車於翌日即
      同年月4 日凌晨0 時22分許送至亞東紀念醫院就診）、臺
      北縣政府消防局救護紀錄表等在卷可按，是上開亞東紀念
      醫院函及病歷資料所載告訴人本件傷害係因「機車車禍跌
      倒所致」，應係誤載，與事實不符，故此並不足為本件被
      告戊○○被訴傷害罪嫌有利之認定。
    (三)又被告己○○上開雖亦辯稱其並無恐嚇告訴人之情云云，
      然查被告己○○於本院審理時確有對告訴人提及告訴人女
      兒之事（見本院準備程序筆錄3 頁、96年7 月3 日審判筆
      錄13頁），被告己○○果真無恐嚇告訴人之意，其於案發
      當時對告訴人提及告訴人女兒之事，動機實堪可議，再者
      告訴人、證人乙○○○於警詢、偵審均指證被告己○○有
      本件恐嚇犯行明確一致，足見被告己○○上開所辯，亦應
      不足採。至被告己○○雖另指稱告訴人與證人乙○○○指
      證其恐嚇之時地不一，應不足為證云云，然告訴人與證人
      乙○○○就被告己○○對告訴人出言恐嚇之主要事實，均
      指證一致，雖其間就被告己○○對告訴人恐嚇之時地等細
      節，略有不一，惟此係因其個人記憶能力所致，尚不足影
      響其等指證之主要事實。
    (四)又被告己○○於原審及本院審理時均曾提出證人乙○○○
      與被告二人於案發後95年10月20日，在證人乙○○○住處
      附近之對話錄音光碟，指稱證人乙○○○證述不實云云，
      然查證人乙○○○於本院審理固不否認上開錄音光碟對話
      內容真實，惟核諸被告提出之上開錄音光碟譯文內容所示
      ，證人乙○○○仍指稱有「我有看到你們（指被告戊○○
      、告訴人）這樣拉扯」「我有看到啊，哪有作偽證呢」「
      我不是一直拉你（指被告戊○○）」「叫你（指被告戊○○）不要打」「我是拉開啊，我也是向警官這樣說啊，他
      們（指被告戊○○、告訴人）是我鄰居，我叫他們分開不
      要打架... ，我也是這樣說... 」「有（向檢察官說他有
      推她頭去撞到櫃臺）」「櫃臺有被弄倒」「你們在那邊拉
      拉扯扯... ，我不是一直跟你（指被告戊○○）說不要打
      她（指告訴人）... ，不要打她... 」「我當時就在場啊
      ，你如何叫我不出來.... 」 「我跟你講，你們的事跟我
      沒關係... 有的人自己心裡有數」「（指被告己○○）就
      一直比這樣，我那裡知道... 說什麼妳（指告訴人）女兒
      有事」「她（指告訴人）說叫妳（指被告己○○）老公出
      來... 叫妳老公出來... 」「我有聽到就有聽到，沒聽到
      叫沒聽到... 我也跟檢察官說... 一個是鄰居十幾年（
      指被告戊○○）... 一個是同事十幾年（指告訴人），我
      也不知道他們怎麼了，我只知道吵架，我把他們分開...
      」「妳（指被告己○○）就比這樣啊，幹嘛，我不知道啊
      ，然後就是妳（指告訴人）女兒有事」等語，與其上開指
      證被告二人犯行情節無異，故亦不足採為被告二人有利之
      認定。
    是綜上所述，被告二人上開所辯，顯係事後畏罪卸責之詞，
    均不足採信，本件事證均已臻明確，被告二人上開犯行均堪
    認定，應予依法論科。
二、又本件被告二人行為後，刑法第33條第5 款（修正提高罰金
    最低額為新臺幣一千元以上，以百元計算之）之規定，業於
    95年7 月1 日修正生效施行，是經依同法第2 條規定綜合比
    較新舊法結果，被告本件所犯之罪，其法定刑如涉有罰金刑
    規定者，依修正前之上開規定處斷，較為有利，自仍應適用
    其行為時之舊法即修正前之刑法規定處斷。是核本件被告戊○○上開所為，係犯修正前之刑法第277 條第1 項之傷害罪
    ；被告己○○所為，則係犯修正前之刑法第305 條之恐嚇危
    害安全罪。另本件被告二人犯罪後，中華民國九十六年罪犯
    減刑條例業已制定，經總統於96年7 月4 日公布，同年月16
    日生效施行，查本件被告二人犯罪時間，均係在96年4 月24
    日以前，所犯上開傷害、恐嚇等罪，雖恐嚇罪係該條例第3
    條第1 項第15款所列之罪，惟衡其所犯情節，其宣告刑應無
    量處逾有期徒刑一年六月之刑，核諸中華民國九十六年罪犯
    減刑條例第2 條第1 項、第3 條等規定，悉合於減刑條件，
    依該條例第7 條規定，應於裁判時減其宣告刑。
三、原審以被告犯行明確，依法論罪科刑，固非無見，惟原審於
    上開減刑條例制定生效施行後，未及審酌適用該條例規定予
    以減刑，於法未合。本件被告二人雖執上開所辯意旨提起上
    訴，矢口否認有傷害、恐嚇等犯行云云，然依上開所述理由
    ，被告二人上訴意旨之指述，顯均為無理由，惟原審判決既
    有上開可議之處，故本件自應由本院將原審判決撤銷，另為
    適當之判決。爰審酌被告二人之素行、各人犯罪之動機、目
    的、方法、手段、對告訴人所生危害及犯後態度等一切情狀
    ，各量處如主文所示之刑，又本件被告二人行為後，刑法第
    41條第1 項（將易科罰金折算標準提高為「以新臺幣一千元
    、二千元或三千元折算一日」）之規定，亦於95年7 月1 日
    修正生效施行，罰金罰鍰提高標準條例第2 條原易科罰金提
    高折算標準金額倍數規定，並於95年4 月28日配合修正刪除
    ，同於95年7 月1 日生效施行，是經依同法第2 條規定綜合
    比較新舊法結果，被告二人本件所犯之罪，依修正前之上開
    規定處斷，較為有利，自仍應適用其行為時之舊法即修正前
    之刑法上開規定，並諭知易科罰金之折算標準。復就其上開
    被告各人所犯之罪之宣告刑，依上開減刑條例第2 條第1 項
    第3 款規定減其宣告刑二分之一，各減為如主文所示之刑，
    並依修正前之刑法規定，諭知易科罰金之折算標準。
據上論斷，應依刑事訴訟法第455 條之1 第1 項、第3 項、第36
9 條第1 項前段、第364 條、第299 條第1 項前段，刑法第2 條
第1 項前段、修正前之刑法第277 條第1 項、第305 條、第41條
第1 項前段，罰金罰鍰提高標準條例第1 條前段、修正前之罰金
罰鍰提高標準條例第2 條，中華民國九十六年罪犯減刑條例第2
條第1 項第3 款、第7 條，判決如主文。
本案經檢察官靳開聖到庭執行職務
中　　華　　民　　國　　96　　年　　9 　　月　　29　　日
                刑事第三庭  審判長法  官  王  屏  夏
                                  法  官  王  偉  光
                                  法  官  彭  全  曄
以上正本證明與原本無異
本件不得上訴
                                  書記官  吳  詩  琳
中　　華　　民　　國　　96　　年　　9 　　月　　29　　日
附錄本案論罪科刑法條全文：
中華民國刑法第277條
（普通傷害罪）
傷害人之身體或健康者，處 3 年以下有期徒刑、拘役或 1 千元
以下罰金。
犯前項之罪因而致人於死者，處無期徒刑或 7 年以上有期徒刑；
致重傷者，處 3 年以上 10 年以下有期徒刑。
中華民國刑法第305條
（恐嚇危害安全罪）
以加害生命、身體、自由、名譽、財產之事，恐嚇他人致生危害
於安全者，處 2 年以下有期徒刑、拘役或 3 百元以下罰金。
